臺灣臺中地方法院民事判決 
                                    110年度簡上字第315號
上  訴  人  吳東宥即吳當雄



被上訴人    台新國際商業銀行股份有限公司

法定代理人  尚瑞強  


訴訟代理人  張智賢  
上列當事人間請求清償借款事件，上訴人對於民國110年5月24日
本院110年度簡字第252號第一審判決提起上訴，本院於民國110
年12月3日言詞辯論終結，判決如下：
    主  文
上訴駁回。
第二審訴訟費用由上訴人負擔。
    事實及理由
壹、被上訴人主張：
　　上訴人於民國92年8月28日向被上訴人請領信用卡（卡號：0
    000000000000000，下稱系爭信用卡）使用，依約上訴人得
    於特約商店記帳消費，但所生應付帳款應於約定繳款截止日
    前，向被上訴人清償或以循環信用方式繳付最低應繳金額。
    詎上訴人最後繳款日為94年12月9日，其後再無繳款紀錄，
    於起訴日止消費記帳尚有本金新台幣（下同）16萬2279元及
    自94年12月10日起迄今之利息未給付。依信用卡會員約定條
    款第24條之約定，上訴人已喪失期限利益，應即清償所有未
    償還之全部款項。爰依信用卡消費借貸契約請求上訴人給付
    16萬2279元，及自104年10月23日起至清償日止按週年利率1
    5％計算之利息等語。
貳、上訴人抗辯：
　　上訴人於94年間已依被上訴人之要求，將系爭信用卡剪斷後
    攜帶至台新銀行太平分行繳回，足見兩造已合意解除信用卡
    契約，而解除契約具有使契約自始無效之效果，兩造間信用
    卡契約既經解除，兩造間應回復到沒有契約關係之狀態，被
    上訴人無從依信用卡契約關係對上訴人為請求。又被上訴人
    主張上訴人於特約商店記帳消費，然並未提出上訴人消費簽
    帳之證據，亦未提出上訴人借款之證明及明細供上訴人確認
    ，且上訴人也沒有收到繳費帳單及催繳信函。另被上訴人主
    張上訴人最後一次繳款日為94年12月9日，但僅提出影本，
    上訴人最後一次繳款日或許更早，時效應已消滅，應駁回上
    訴人之訴等語。
參、原審為被上訴人勝訴之判決，上訴人不服，提起本件上訴，
    兩造之聲明為：
  一、上訴人上訴聲明：㈠原判決廢棄。㈡被上訴人在第一審之訴
      駁回。
　二、被上訴人答辯聲明：駁回上訴。　
肆、得心證之理由：
  一、被上訴人主張之前開事實，業據提出與所述相符之信用卡
      會員約定條款、新光三越白金卡專用申請書及用卡須知、
      信用卡帳務查詢明細、上訴人之信用卡帳單（見原審卷第
      35至53、77至99頁）為證，而上訴人亦自認有向被上訴人
      申領系爭信用卡使用之事實（見本院卷第84頁），被上訴
      人前開主張堪信為真。
  二、上訴人雖以其已依被上訴人之要求，將系爭信用卡剪斷返
      還被上訴人，兩造已合意解除系爭信用卡契約，兩造間系
      爭信用卡契約自始無效等語，主張被上訴人無從依信用卡
      契約關係對上訴人為請求。然此為被上訴人所否認。按契
      約當事人合意解除契約，乃屬契約行為，即以第二次契約
      解除第一次契約，其契約已全部或一部履行者，除有特別
      約定外，並不當然適用民法第259條關於回復原狀之規定
      。合意解除契約既屬契約行為，則主張契約合意解除者，
      自應就契約當事人有達成解除合意、並約定之解除後法律
      效果，均應負舉證之責任。經查，上訴人以前開情詞主張
      系爭信用卡契約業經兩造合意解除，然上訴人將系爭信用
      卡剪斷繳回，乃屬單方行為，無從以之推認兩造有解除系
      爭信用卡契約之合意。此外，上訴人並未就其主張兩造有
      達成解除系爭信用卡契約之合意、並約定使系爭信用卡契
      約自始無效之利己事實，舉證以實其說，上訴人前開所辯
      ，已難逕採。況繼續性契約除尚未履行者得為法定或意定
      解除權之行使外，已經合法成立並開始履行之繼續性契約
      ，僅得行使終止權使向後失其效力，不能以解除之意思表
      示，使之消滅。兩造間系爭信用卡契約乃約定上訴人得於
      持卡期間在特約商店記帳消費，所生應付帳款於繳款截止
      日前向被上訴人為清償或以循環信用方式繳付最低應繳金
      額，亦即於上訴人持卡使用期間，兩造會因上訴人陸續持
      系爭信用卡在特約商店記帳消費或預借現金，而繼續與被
      上訴人成立消費借貸契約，是系爭信用卡契約性質上自屬
      繼續性契約。上訴人並未否認曾經持系爭信用卡至特約商
      店記帳消費，並自認有繳納系爭信用卡消費款之事實（見
      原審卷第120頁），足認兩造間系爭信用卡契約不但已成
      立生效，且已開始履行，上訴人自無從以解除之意思表示
      ，使業已開始履行之系爭信用卡契約生自始消滅之效果，
      是上訴人縱將系爭信用卡剪斷並繳回，至多僅生終止系爭
      信用卡契約之效力，亦即，僅生使系爭信用卡契約向後失
      其效力之法律效果，無從消滅兩造間業已成立生效之消費
      借貸法律關係。基上，上訴人主張兩造間系爭信用卡契約
      業經合意解除而自始無效云云，自不足採。
　三、上訴人復以被上訴人未提出上訴人消費簽帳之證據及明細
      ，上訴人未收到帳單，及被上訴人之請求權已罹於時效等
      語為辯。然查：
　　㈠被上訴人固陳明上訴人消費簽帳之單據已超過調閱期限而
      無法提出。惟依被上訴人所提出之信用卡帳單所示，上訴
      人曾於94年5月至94年12月之期間內，按月繳納最低應繳
      金額以上之消費款，自95年1月起始未依約繳款（見原審
      卷第77至99頁）；參以該對帳單每月均寄送至上訴人申請
      信用卡時所填載之住所地，且於本件訴訟繫屬期間，上訴
      人於原審所提出書狀上所載地址，及原審對上訴人送達文
      書之住址，均與信用卡申請書上載之住址相同，且原審所
      送達之文書均由上訴人本人於該址簽收，有上訴人於原審
      所提答辯狀及原審歷次送達證書在卷可按（見原審卷第59
      、67、69、103頁），並上訴人係遲至對原審判決提起上
      訴後，方陳報有租用郵政信箱等情（見本院卷第5頁），
      顯見上訴人應有收受信用卡帳單，並已確認其積欠之消費
      明細及金額，方才無異議予以繳款。上訴人雖又辯稱自95
      年起即租用郵政信箱、並未收受帳單云云。然上訴人如有
      變更帳單送達地址之情事，依系爭信用卡契約第13條之約
      定應通知被上訴人，其未為未通知，被上訴人對申請表上
      所載地址為送達即視為合法送達，是上訴人上揭所辯，亦
      不足採。
　　㈡按「請求權，因15年間不行使而消滅。但法律所定期間較
      短者，依其規定。」、「時效完成後，債務人得拒絕給付
      。」、「主權利因時效消滅者，其效力及於從權利。但法
      律有特別規定者，不在此限。」民法第125條、第144條第
      1項、第146條分別定有明文。次按「消滅時效，自請求權
      可行使時起算。」、「消滅時效，因下列事由而中斷：一
      、請求。二、承認。三、起訴。左列事項，與起訴有同一
      效力：一、依督促程序，聲請發支付命令。二、聲請調解
      或提付仲裁。三、申報和解債權或破產債權。四、告知訴
      訟，五、開始執行行為或聲請強制執行。」民法第128條
      前段、第129條亦分別定有明文。經查，上訴人最後一次
      繳款日期為94年12月9日（見原審卷第91頁之帳務資料）
      ，而上訴人係於109年10月22日聲請支付命令（見本院司
      促卷第5頁之電子遞狀日），尚未罹於15年之債權請求權
      消滅時效。上訴人雖稱其最後一次繳款日期有可能比94年
      12月9日更早，然就此並未舉證以實其說，自難逕採。從
      而，上訴人抗辯被上訴人之請求權已因罹於時效而消滅，
      拒絕給付，應屬無據。
　四、按「稱消費借貸者，謂當事人一方移轉金錢或其他代替物
      之所有權於他方，而約定他方以種類、品質、數量相同之
      物返還之契約。」、「借用人應於約定期限內，返還與借
      用物種類、品質、數量相同之物。」民法第474條第1項、
      第478條前段分別定有明文。上訴人因持系爭信用卡於特
      約商店記帳消費及預借現金，與被上訴人成立消費借貸契
      約，迄尚有16萬2279元，及自104年10月23日起至清償日
      止按週年利率15％計算之利息尚未清償，且清償期已到期
      ，則被上訴人依消費借貸之法律關係，訴請上訴人清償上
      揭16萬2279元本息，於法自屬有據。
　五、縱據上述，被上訴人依消費借貸之法律關係，請求上訴人
      給付16萬2279元，及自104年10月23日起至清償日止按週
      年利率15％計算之利息，為有理由，應予准許。原審判命
      上訴人如數給付，並依職權宣告假執行，於法並無不合。
      上訴意旨指摘原判決不當，求予廢棄改判，為無理由，應
      駁回其上訴。
六、據上論結，本件上訴為無理由，依民事訴訟法第436條之1第
    3項、第449條第1項、第78條，判決如主文。
中　　華　　民　　國　　110 　年　　12　　月　　24　　日
                  民事第二庭    審判長法　官　呂麗玉
　　　　　　　　　
                                      法　官  江奇峰
　　　　　　　　　　　　　　　　　　　
                                      法　官  蔡嘉裕
正本係依原本製作。　　　　　　　　　　　　　　　　　　　
不得上訴。
　　　　　　　　　　　　　　　　　　　
中　　華　　民　　國　　110 　年　　12　　月　　24　　日
                                      書記官